【裁判字號】    97,簡上,467
【裁判日期】    970930
【裁判案由】    家暴傷害
【裁判全文】
臺灣桃園地方法院刑事判決             97年度簡上字第467號
公  訴  人  臺灣桃園地方法院檢察署檢察官
上  訴  人
即  被  告  丁○○
            庚○○
            己○○
共      同
選任辯護人  陳德義律師
上列上訴人即被告因家暴傷害案件，不服本院中華民國97年5 月
7 日97年度桃簡字第1230號第一審簡易判決（聲請簡易判決處刑
書案號：96年度調偵字第505 號），提起上訴，本院管轄之第二
審地方法院合議庭判決如下：
    主  文
上訴駁回。
    事  實
一、丁○○係庚○○及己○○之父，並為丙○○之弟，丁○○、
    庚○○、己○○與丙○○之間，具有家庭暴力防治法第3 條
    第4 款所定之家庭成員關係。詎於民國96年5 月13日下午某
    時，丁○○與丙○○因雞糞堆放問題而發生口角，丁○○因
    而心生不滿，丙○○返家將此事告訴母親邱張甘妹，邱張甘
    妹為瞭解事情始末，遂於同日下午5 時許，陪同丙○○前往
    桃園縣八德市○○○路293 巷5 弄1 號前，邱張甘妹先與丙○○之配偶戊○○○一起進入丁○○住處，迨丙○○下車進
    入丁○○住處後，雙方卻起口角，丁○○、庚○○及己○○
    竟共同基於傷害之犯意聯絡，先由己○○以腳踢丙○○，丙○○擋回去，己○○再次舉腳踢丙○○，丁○○見狀趨前抱
    住丙○○大腿，致丙○○摔倒在地上，庚○○亦徒手毆打丙○○，致丙○○因而受有左大腿、膝、兩手及前臂多處挫傷
    等身體傷害。
二、案經丙○○訴請臺灣桃園地方法院檢察署檢察官聲請簡易判
    決處刑。
    理  由
一、訊據被告丁○○、庚○○、己○○固不否認有於上開時、地
    與告訴人丙○○發生爭吵之情，然均矢口否認有何傷害犯行
    ，並均辯稱：並沒有動手打丙○○，也沒有肢體碰觸、衝突
    及推擠云云。經查：
  (一)告訴人丙○○於警詢中指訴：於96年5 月13日下午5 點，在
    伊位於桃園縣八德市○○○路293 巷5 弄1 號之住處前，要
    把有機肥料放在車庫旁，丁○○不讓伊放，之後伊帶母親回
    去跟丁○○勸說，結果丁○○、庚○○及己○○就當著伊母
    親面聯手打伊，伊連續閃躲後，失去重心倒地，然後就被丁○○壓倒在地，經母親制止才放手，又當時丁○○、庚○○
    及己○○並沒有持任何兇器，是徒手打伊，伊用手抵擋，不
    支倒地等語歷歷（見96年度偵字第16034 號偵查卷宗第19至
    20頁），核與其於偵查中亦指訴：當天丁○○先不讓伊使用
    場地，伊回去跟母親抱怨，伊母親便說要回家瞭解並由老婆
    戊○○○扶母親進入電動鐵門，伊車子停在外面進而下車要
    進去，他們父子就過來打伊等情大致相符（見96年度調偵字
    第505 號卷第32頁）；其於本院審理中亦證述：當天伊母親
    及太太先進去，伊隨後跟著進去，一進門，就看到丁○○跟
    母親咆哮，伊就跟丁○○說事情不是這樣，丁○○手一揮，
    然後丁○○、庚○○及己○○就衝過來攻擊伊，3 個人過來
    時，己○○跑得比較快，並舉腳要踢伊，伊就用腳去擋，己○○又舉起腳踢伊，伊又用腳去擋，丁○○就抱住伊的腳不
    放，庚○○就用拳頭打伊正面，伊就用手去擋，接下來丁○○就把伊摔倒在地上，伊母親見狀就趕緊攔下來，伊才跑開
    ，又丁○○、庚○○及己○○毆打伊，造成2 隻手臂都有挫
    傷、膝蓋與大腿都有瘀青，手臂跟膝蓋是他們攻擊伊傷到的
    ，大腿是他們攻擊伊摔倒在地上造成的，又因為剛被打時，
    還不覺得很痛，到了11點時，覺得很疼痛，發現手掌、膝蓋
    都瘀青，其他挫傷的部分是紅腫、破皮，且骨頭疼痛，所以
    才去看醫生等情綦詳（見本院97年9 月11日審判筆錄），參
    以告訴人丙○○受有左大腿、膝、兩手及前臂多處挫傷等身
    體傷害乙節，亦有行政院國軍退除役官兵輔導委員會桃園榮
    民醫院診斷證明書1 紙在卷可佐（見96年度偵字第16034 號
    偵查卷宗第27頁），且證人丙○○於警詢、偵查及審理中歷
    次所證述遭傷害之情節均大致相符，若非其親身經驗，實難
    於本院審理中就相關情節大致上仍能清楚描述，而告訴人丙○○於本院審理中係以證人身分經過具結作證，擔保其所言
    為真實等情，綜此，已足認告訴人丙○○確實有於上開時地
    遭被告丁○○、庚○○及己○○徒手傷害，致丙○○受有身
    體傷害之情屬實。
  (二)又稽證人即丙○○之配偶戊○○○於偵查中證述：伊雖沒有
    陪告訴人去榮民醫院看醫生，但知道告訴人的傷勢係跟被告
    3 人打架而來，因為當天伊有在現場，又當時他們打來打去
    ，有看到告訴人被打在地上，但細節伊沒有看很清楚，另當
    時告訴人與被告3 人均有爭吵、互罵，大家都很大聲等語綦
    詳（見96年度調偵字第505 號偵查卷宗第33至34頁）；其於
    本院審理中亦證陳：伊有跟丙○○及丙○○的母親一起到丁○○家，當天除了被告3 人在家，好像丁○○的太太蕭月珠
    也在，又他們一進門就開始吵，被告3 人很兇，一起走過來
    ，被告3 人都有出手，伊並沒有仔細看怎麼出手，丙○○就
    倒在地上，丙○○之所以倒在地上係因丁○○抱住丙○○的
    大腿，另當天晚上丙○○說手及腳有受傷，身體不舒服要去
    看醫生等情歷歷（見本院同上審理筆錄），則由證人戊○○○前開證詞可知，其於偵查及本院審理中均具結證述，被告
    3 人均有出手傷害之情，復互核證人戊○○○證述被告丁○○抱住告訴人丙○○之大腿致告訴人丙○○摔倒在地之情節
    與告訴人丙○○之指訴亦屬相符，從而告訴人丙○○之指述
    ，洵非子虛捏編而可採。
  (三)況徵之證人蕭月珠於警詢中證陳：當天伊在廚房內聽到屋外
    有爭吵聲音，丙○○到伊家大吵大鬧並辱罵庚○○及己○○
    ，之後丁○○返家，丙○○便開始與丁○○發生爭吵，丙○○並以右腳踢丁○○，踢第二次時丁○○有擋開等語明確（
    見96年度偵字第16034 號偵查卷宗第25頁），則由證人蕭月
    珠前開證詞，顯見被告丁○○與告訴人丙○○間肢體上之接
    觸無訛，是被告丁○○前開辯解，不足採信。
  (四)另參以證人甲○○於偵查中證述：告訴人有來里辦公室說要
    調閱現場錄影帶，伊有請廠商依照告訴人所指的時間調取錄
    影帶，有看見錄影帶內容中兄弟拉扯，告訴人有說要再後面
    一點時間的錄影帶，但那時已經沒有辦法抓等語明確（見96
    年度調偵字第505 號偵查卷宗第48頁），其於本院審理中另
    證稱：丙○○告訴伊要拷貝錄影帶，伊就交代廠商擷取並看
    過畫面，有看到丙○○車子停在曬穀場，丁○○站在車外，
    2 個人就在爭吵，丙○○就下車，繼續爭吵到車後面，爭吵
    時候有推擠，印象中也有手跟手碰觸，之後丙○○表示要抓
    後面一點的時間，但監視系統已經超過時效，所以就跟伊說
    沒有辦法等情（見本院同上審理筆錄）；佐以證人辛○○於
    偵查中證陳：伊有調閱96年5 月13日大發里的監視器，看到
    畫面是有人在吵架，但是幾個人伊沒有去記，以畫面上來看
    有看到在推打的情形，但是誰打誰伊不知道，又他們是互相
    推打，沒有看到有人拿工具等語綦詳（見96年度偵字第1603
    4 號偵查卷宗第49、50頁），其於本院審理中亦結稱：伊看
    到的畫面就是他們身體碰觸且在一起吵架，而有拉扯的感覺
    ，又接到通知說是從當日中午12點開始看，伊就從中午12點
    開始一直看到1 、2 點，都沒有看到狀況，所以就請甲○○
    去確認到底是幾點，甲○○叫伊調4 點多到5 點之間，所以
    就從4 點以後開始看到5 點之前那一段畫面，又因為有看到
    爭吵、推擠畫面就拷貝下來，就沒有再去看之後的等情（見
    本院同上審理筆錄），由證人甲○○、辛○○與被告3 人素
    無仇隙，應無陷害被告3 人刻意虛構事實甘冒偽證罪之理，
    其證詞自值採信，則證人甲○○、辛○○雖未在現場親眼見
    聞，惟經由觀看監視錄影帶內容得知當時確實有發生爭吵、
    拉扯及推擠之行為，顯見被告3 人辯稱，並沒有肢體碰觸、
    衝突及推擠云云，不足為採。
  (五)至被告丁○○於警詢中雖供述：當時與丙○○因堆放雞糞問
    題而生口角，雙方只有吵架並無發生打架情事，伊與兒子庚○○及己○○均沒有動手打人云云（見96年度偵字第16034
    號偵查卷宗第6 頁），然其於偵查中卻自承：告訴人踢伊時
    ，伊順勢擋了一下等語不諱（見96年度調偵字第505 號偵查
    卷宗第32頁），顯見被告丁○○於警詢、偵查及本院審理中
    供述只有爭吵並沒有肢體碰觸一節前後不一致，是其於本院
    審理中所辯，已難遽信。又細繹其於偵查中證述當告訴人踢
    時，有擋一下，核與告訴人丙○○指訴雙方有用腳踢之情，
    足見被告丁○○於偵查之供述與告訴人丙○○指訴情節相合
    ，益徵被告丁○○就此自白真實而可採，足認被告3 人與告
    訴人丙○○確實有互相拉扯及傷害等情甚明。
  (六)至證人乙○○於本院審理中雖證述：當時伊距離他們大概一
    百公尺內，只有聽到他們大聲爭吵，並沒有看見他們互相推
    打的情況之情，惟其亦具結證稱：當時伊拉著水管邊澆菜邊
    看，說從頭到尾一直看是不太可能，之所以證述沒有看到他
    們推打是伊沒有看到等語甚詳（見本院同上審理筆錄），觀
    諸證人乙○○前開證詞，顯見證人乙○○當時距離告訴人等
    有一段距離並同時處理自己事情一節，其既無從頭至尾將視
    線放在被告3 人及告訴人身上，自難僅以其證述未見打架逕
    斷被告3人未為傷害之舉至明。
  (七)綜上各情，足認被告丁○○、庚○○及己○○前揭辯稱，均
    係卸責之詞，不足採信。本案事證明確，被告3 人犯行洵堪
    認定，應予依法論科。
二、查丁○○係庚○○及己○○之父，並為丙○○之弟，丁○○
    、庚○○及己○○，依家庭暴力防治法第3 條第4 款規定，
    與丙○○均具家庭成員關係，因之，被告等對家庭成員即告
    訴人丙○○故意實施身體上不法侵害之傷害行為而成立刑法
    之傷害罪，渠等此部分所為核屬家庭暴力防治法第2 條第2
    項所定之家庭暴力罪，應予敘明。核被告丁○○、庚○○、
    己○○所為，均係犯刑法第277 條第1 項之傷害罪。又其等
    具有犯意聯絡及行為分擔，皆為共同正犯。原審認被告3 人
    犯罪明確，適用應依刑事訴訟法第449 條第1 項前段、第45
    4 條第2 項，刑法第28條、第277 條第1 項、第42條第3 項
    前段，刑法施行法第1 條之1 第1 項、第2 項前段等規定，
    並分別審酌被告3 人因細故傷害告訴人身體，與渠等之犯罪
    動機、告訴人所受傷害程度、所受損害，及被告3 人之品性
    、生活狀況、智識程度與犯罪後態度等一切情狀，各量處如
    主文所示之刑。經核其認事用法，均無違誤，量刑亦稱妥適
    。被告3 人上訴意旨猶執陳詞，否認犯罪，為無理由，應予
    駁回。
四、據上論斷，應依刑事訴訟法第455 條之1 第1 項、第3 項、
    第368 條，判決如主文。
本案經檢察官翁偉玲到庭執行職務。
中    華    民    國    97    年    9     月    30    日
                  刑事第七庭審判長法  官  蕭世昌
                                  法  官  蔡羽玄
                                  法  官  連雅婷
本件不得上訴。
上正本證明與原本無異。
                                  書記官  張尹嫚
中    華    民    國    97    年    9     月    30    日


司法院資訊處製作；財團法人民間司法改革基金會備份。
